最高法院刑事判決　　　　　　九十四年度台上字第二六八九號
　　上　訴　人　甲○○
　　　　　　　　　　　　另案.
上列上訴人因偽造文書案件，不服台灣高等法院中華民國九十四
年二月二十五日第二審判決（九十四年度上訴字第三七號，聲請
簡易判決處刑案號：台灣台北地方法院檢察署九十三年度偵字第
五八八號），提起上訴，本院判決如下：
    主  文
原判決撤銷，發回台灣高等法院。
    理  由
本件原判決認定上訴人甲○○與姓名、年籍不詳、綽號「阿強」
及「佳佳」之成年男子及女子，基於意圖為自己不法所有與行使
變造特種文書、行使偽造私文書之共同犯意聯絡，先由綽號「阿
強」與「佳佳」二人，於民國九十二年九月三日二十一時四十分
許，至桃園縣平鎮市○○路二九八號全國電子平鎮中豐門市購買
電子產品，並由「佳佳」之成年女子持已換貼伊照片而由不詳之
人所變造之「黃馨誼」國民身分證，以「黃馨誼」之名義在玉山
商業銀行股份有限公司（下稱玉山銀行）信用卡申請書申請人簽
名欄內偽造「黃馨誼」之署押一枚後，再接續於分期付款專案同
意書內立同意書人欄內偽造「黃馨誼」之署押一枚，並黏貼變造
後之「黃馨誼」國民身分證正、反面影本於上開申請書上，持以
行使向玉山銀行辦理申請信用卡及商品分期付款手續，而向前開
商店之店員鍾亞燕預購宏碁桌上型電腦一組、ＮＯＫＩＡ廠牌三
六五０型行動電話一支，價值共計新台幣二萬九千八百元，足生
損害於「黃馨誼」、玉山銀行、全國電子平鎮中豐門市及戶政機
關對於戶籍管理之正確性。再由上訴人於九十二年九月四日十九
時許，持綽號「阿強」之成年男子所交付之前開變造「黃馨誼」
國民身分證，以及由不詳之人換貼上訴人照片之變造「吳萬壽」
國民身分證，以「吳萬壽」之身分持以行使，而至前揭商店領取
上開預購商品，惟因玉山銀行職員林步青於先前辦理信用卡申請
徵信時察覺有異，乃通知鍾亞燕會同警方於上訴人至店內取貨時
當場予以逮捕，因而未取得預購商品。上訴人為逃避追緝，竟承
前行使變造特種文書之概括犯意，於警察逮捕時出示變造之「吳
萬壽」國民身分證，表示係「吳萬壽」本人而行使之，足生損害
於「吳萬壽」及戶政機關對於戶籍管理之正確性，當場為警識破
查獲，並扣得變造之「黃馨誼」、「吳萬壽」國民身分證各一張
等情。因而將第一審科刑之判決撤銷，改判依牽連犯關係從一重
論處上訴人共同行使偽造私文書，足以生損害於公眾及他人（累
犯）罪刑，固非無見。
惟查：按未經參與審理之法官參與判決者，其判決當然違背法令
，刑事訴訟法第三百七十九條第十三款定有明文。依原審審判程
序筆錄之記載，原審於九十四年二月十六日踐行審判程序，係由
審判長法官許增男、法官黃鴻昌、法官謝靜恒參與審理（見原審
卷第二十八頁）。然參與判決之法官為審判長法官許增男、法官
周煙平、法官謝靜恒，其中法官周煙平未經參與審理卻參與判決
，其判決當然違背法令。上訴意旨雖未指摘及此，但為本院得依
職權調查之事項，應認原判決有發回更審之原因。
據上論結，應依刑事訴訟法第三百九十七條、第四百零一條，判
決如主文。
中　　華　　民　　國　九十四　年　　五　　月　 二十 　日
                      最高法院刑事第十一庭
                          審判長法官  洪　清　江
                                法官  石　木　欽
                                法官  李　伯　道
                                法官  韓　金　秀
                                法官  林　勤　純
      本件正本證明與原本無異
                                      書  記  官
中　　華　　民　　國　九十四　年　　五　　月　二十六　日
                                                      Ｑ
